臺灣基隆地方法院刑事判決　　　　　　　100年度訴字第166號
公　訴　人　臺灣基隆地方法院檢察署檢察官
被　　　告　袁廣武
上列被告因違反毒品危害防制條例案件，經檢察官提起公訴（10
0 年度毒偵字第383 號），被告於準備程序進行中，就被訴事實
為有罪之陳述，經本院合議庭裁定由受命法官獨任進行簡式審判
程序，判決如下：
    主  文
袁廣武施用第一級毒品，處有期徒刑柒月。
    事  實
一、袁廣武前因施用第一級毒品案件，經本院裁定送觀察、勒戒
    後，認無繼續施用毒品之傾向，於民國95年8 月24日執行完
    畢釋放，並由臺灣基隆地方法院檢察署檢察官以95年度毒偵
    字第850 、第1378號為不起訴處分確定；又因於前開觀察、
    勒戒執行完畢釋放後之5 年內犯施用第一級毒品案件，經本
    院以97年度訴字第282 號判處有期徒刑6 月確定（下稱甲案
    ）；再因施用第一、二級毒品案件，經本院以97年度訴字第
    1613號各判處有期徒刑7 月、4 月，應執行有期徒刑9 月確
    定（下稱乙案）；另其因犯贓物案件，經本院以98年度易字
    第176 號判處有期徒刑4 月確定（下稱丙案）；其因乙、丙
    案所處之刑，嗣經本院以98年度聲字第963 號裁定合併定應
    執行有期徒刑1 年確定，於97年7 月9 日入監接續執行上揭
    因甲案所處之有期徒刑6 月及乙、丙案所應執行之有期徒刑
    1 年，於97年7 月5 日起算刑期，累進縮刑54日，於98年11
    月12日縮短刑期執畢出監（不構成累犯，詳後述）；嗣又因
    違反證券交易法案件，經本院以98年度訴字第134 號判處有
    期徒刑10月確定（下稱丁案）。其因甲、丁案件所處之刑，
    嗣經本院以99年度聲字第1161號裁定合併定應執行有期徒刑
    1 年2 月，於99年12月15日入監執行，現仍在執行中（不構
    成累犯）。
二、詎袁廣武猶無法戒除毒癮，基於施用第一級毒品海洛因之犯
    意，於99年12月13日22時許，在基隆市長榮桂冠酒店旁之加
    油站公廁內，以將海洛因加水置入針筒注射內，待海洛因溶
    解後再注射手臂血管之方式，施用第一級毒品海洛因1 次。
    嗣其因另犯違反證券交易法案件，經臺灣基隆地方法院檢察
    署發佈通緝，經警於99年12月15日8 時許，在袁廣武位於基
    隆市○○區○○街68巷201 號住處緝獲袁廣武，因袁廣武為
    列管之毒品人口，警員復於袁廣武手臂上發現明顯之針孔痕
    跡，於取得袁廣武同意後，於同日9 時20分許採集其尿液檢
    體，送驗結果呈可待因、嗎啡陽性反應，而查悉上情。
三、案經基隆市警察局第二分局報告臺灣基隆地方法院檢察署檢
    察官偵查起訴。
    理  由
一、本件被告所犯者非為死刑、無期徒刑、最輕本刑為3 年以上
    有期徒刑之罪或高等法院管轄第一審案件，其於準備程序進
    行中，先就被訴事實為有罪之陳述，經告知其簡式審判程序
    之旨，並聽取公訴人及被告之意見後，本院依刑事訴訟法第
    273 條之1 第1 項之規定，裁定由受命法官獨任進行簡式審
    判程序，且依同法第273 條之2 規定，簡式審判程序之證據
    調查，不受第159 條第1 項、第161 條之2 、第161 條之3
    、第163 條之1 及第164 條至第170 條規定之限制，合先敘
    明。
二、上開施用第一級毒品之事實，業據被告袁廣武於警詢、偵查
    及本院審理時坦承在卷，並有被告被查獲時之蒐證照片2 幀
    在卷可佐（見偵查卷第11頁），而被告為警所採集之尿液檢
    體經送驗結果，呈可待因、嗎啡陽性反應，此有尿液檢體對
    照表、台灣尖端先進生技醫藥股份有限公司出具之濫用藥物
    檢驗報告各1 份附卷可稽（見偵查卷第7 頁、第10頁），足
    認被告之自白與事實相符，堪以採信。按犯毒品危害防制條
    例第10條施用毒品之罪者，檢察官應聲請法院裁定，令被告
    入勒戒處所觀察、勒戒，經觀察、勒戒後，無繼續施用毒品
    之傾向者，應即釋放，並由檢察官為不起訴處分，有繼續施
    用毒品之傾向者，則由檢察官先聲請法院裁定令入戒治處所
    施以強制戒治，俟強制戒治期滿，再行釋放，並由檢察官為
    不起訴處分；而依前開規定觀察勒戒或強制戒治執行完畢釋
    放後，5 年內再犯施用毒品之罪者，檢察官應依法追訴，毒
    品危害防制條例第20條第1 項、第2 項、第23條第2 項分別
    定有明文。倘被告於5 年內已再犯，經依法追訴處罰，縱其
    第3 次（或第3 次以上）再度施用毒品之時間，在初犯經觀
    察、勒戒或強制戒治執行完畢5 年以後，已不合於「5 年後
    再犯」之規定，且因已於「5 年內再犯」，顯見其再犯率甚
    高，原實施觀察、勒戒或強制戒治，已無法收其實效，即應
    依該條例第10條處罰（參照最高法院95年度第7 次刑事庭會
    議決議、97年度第5 次刑事庭會議決議）。本件被告前因施
    用第一級毒品案件，經本院裁定送觀察、勒戒後，認無繼續
    施用毒品之傾向，於95年8 月24日執行完畢釋放，並由臺灣
    基隆地方法院檢察署檢察官以95年度毒偵字第850 、第1378
    號為不起訴處分確定；又因於前開觀察、勒戒執行完畢釋放
    後之5 年內犯施用第一級毒品案件，經本院以97年度訴字第
    282 號判處有期徒刑6 月確定在案等情，有臺灣高等法院被
    告前案紀錄表附卷足佐，足認被告於觀察、勒戒執行完畢後
    ，5 年內已再犯施用毒品罪，經依法追訴處罰後，又再犯本
    件施用第一級毒品之罪，揆諸前揭說明，自應予依法論科。
三、查海洛因係毒品危害防制條例第2 條第2 項第1 款所規定之
    第一級毒品，核被告袁廣武所為，係犯毒品危害防制條例第
    10條第1 項之施用第一級毒品罪。被告持有第一級毒品海洛
    因之低度行為，應為施用第一級毒品之高度行為所吸收，不
    另論罪。按行刑累進處遇條例施行細則第15條第1 項規定：
    「對有二以上刑期之受刑人，應本分別執行合併計算之原則
    ，由指揮執行之檢察官於執行指揮書上註明合併計算之刑期
    ，以定其責任分數。」依該規定，有2 以上刑期之受刑人，
    其刑期既合併計算，以定其責任分數，則依行刑累進處遇條
    例第28條之1 第1 項，就該責任分數計算所得縮短應執行之
    刑期，自亦合併計算。又「經縮短應執行之刑期者，其累進
    處遇及假釋，應依其縮短後之刑期計算」；「受刑人經縮短
    刑期執行期滿釋放時，由典獄長將受刑人實際服刑執行完畢
    日期，函知指揮執行之檢察官」。該條第3 、4 項分別定有
    明文。足見有2 以上刑期之受刑人，雖應分別執行，但由上
    開合併計算刑期、合併計算所得縮短應執行之刑期、累進處
    遇及假釋依縮短後之刑期計算、縮短刑期執行期滿為實際服
    刑執行完畢日期觀之，實無從區分各項刑期執行完畢之日期
    ，而應待全部刑期執行完畢，始能認為各項刑期已執行完畢
    （最高法院98年台上第2444號判決意旨參照）。查被告如事
    實欄一所示，其因乙、丙案所處之刑，經本院以98年度聲字
    第963 號裁定合併定應執行有期徒刑1 年確定，於97年7 月
    9 日入監接續執行因甲案所處之有期徒刑6 月及乙、丙案所
    應執行之有期徒刑1 年，於97年7 月5 日起算刑期，累進縮
    刑54日，雖於98年11月12日縮短刑期執畢出監，惟被告犯丁
    案所處之刑，嗣經本院以99年度聲字第11 61 號裁定就被告
    犯甲、丁2 案所處之刑合併定應執行有期徒刑1 年2 月，於
    99 年12 月15日入監執行，現仍在執行中，有臺灣高等法院
    被告前案紀錄表在卷可查，揆諸前揭最高法院判決意旨，自
    應待被告就甲、丁案件合併應執行之刑全部執行完畢，始能
    認為被告就所犯甲、乙、丙、丁案件所應執行之刑全部執行
    完畢，是本件被告既尚未就甲、丁案件合併應執行之刑全部
    執行完畢，自難論以累犯，檢察官認被告合於累犯之規定，
    容有誤會。爰審酌被告犯罪之動機、曾有施用毒品之前科仍
    不知戒除，惟犯罪後坦承犯行，且所犯之施用毒品犯行乃戕
    害自己身心健康，並未危及他人等一切情狀，量處如主文所
    示之刑，以資懲儆。
據上論斷，應依刑事訴訟法第273 條之1 第1 項、第299 條第1
項前段，毒品危害防制條例第10條第1 項、第23條第2 項，判決
如主文。
本案經檢察官王亞樵到庭執行職務。
中    華    民    國    100   年    3     月    30    日
                  刑事第五庭法  官    蔡和憲
上正本證明與原本無異
對於本件判決如有不服，應於收受送達後10日內，向本院提出上
訴書狀，上訴於臺灣高等法院，並按他造當事人之人數附具繕本
。
中    華    民    國   100    年    3     月    30    日
                            書記官    翁其良
論罪法條：
毒品危害防制條例第10條
施用第一級毒品者，處 6 月以上 5 年以下有期徒刑。
施用第二級毒品者，處 3 年以下有期徒刑。